【裁判字號】    98,訴,618
【裁判日期】    981231
【裁判案由】    損害賠償
【裁判全文】
臺灣桃園地方法院民事判決               98年度訴字第618號
原      告  甲○○
訴訟代理人  劉世興律師
被      告  周建興即驊鑫水電防水工程行
上列當事人間請求損害賠償事件，於民國98年12月24日辯論終結
，本院判決如下：
    主      文
被告應給付原告新台幣貳拾玖萬肆仟參佰元，及自民國九十八年
四月二十一日起至清償日止，按週年利率百分之五計算之利息。
訴訟費用由被告負擔。
本判決得假執行。但被告以新台幣貳拾玖萬肆仟參佰元為原告供
擔保後，免為假執行。
    事實及理由
壹、程序方面
一、本件被告經合法通知，未於最後言詞辯論期日到場，核無民
    事訴訟法第386 條各款所列情形，爰依原告之聲請，由其一
    造辯論而為判決。
二、按訴狀送達後，原告不得將原訴變更或追加他訴，但擴張或
    減縮應受判決事項之聲明者，不在此限，民事訴訟法第255
    條第1 項第3 款定有明文。查原告起訴時聲明第1 項為被告
    應給付原告新台幣（下同）783,320 元，及自起訴狀繕本送
    達翌日起至清償日止，按年息5%計算之利息。嗣於本院民國
    98年11月23日準備程序期日當庭變更該項聲明為被告應給付
    原告294,300 元，及自起訴狀繕本送達翌日起至清償日止，
    按年息5%計算之利息。核屬減縮應受判決事項之聲明，合於
    首揭規定，應予准許。
貳、實體方面
一、原告主張：（一）兩造於97年10月15日簽訂工程合約書，約
    定被告應就桃園縣中壢市○○路○ 段興仁市場6 號2 樓至4
    樓房屋之泥作、水電、鋁窗、ST門及木門等工程施作（下稱
    系爭工程），施工期間為75天，即自97年10月18日開工日起
    至同年12月31日止，原訂工程款為1,505,000 元，後又追加
    115,000 元之工程款，但追加之工程項目被告並未提供明細
    。（二）原告已分別於97年10月17日、同年12月4 日給付被
    告50萬及59萬元工程款，是至今共已給付109 萬元與被告。
    （三）原告於97年12月11日發現被告未依常規施工後，被告
    竟於翌日停止施作，經原告以電話留言催促，始於97年12月
    17日復行施工。嗣後被告鑑於無法在上開約定之期限內完工
    ，遂要求展延工期至98年1 月5 日，並經原告同意。然被告
    仍拖延工程進度，原告便於98年1 月6 日以存證信函催告被
    告協商履約，後兩造於98年1 月12日再次協商，協議展延工
    期至98年1 月27日，屆期如未完工，則被告視同放棄工程合
    約，且同意賠償原告在外租屋之每月租金9,000 元，及自97
    年12月31日起至98年1 月27日止，每日賠償原告已給付工程
    款金額（即109 萬元）之1%之違約金。（四）詎被告至98年
    1 月27日仍未完工，反而於98年2 月6 日寄發存證信函與原
    告，否認兩造先前所為之協議，表示不願負擔任何賠償責任
    。原告始於98年2 月10日另行委請他人施作，以修補瑕疵並
    完成系爭工程。是原告應可依上開兩造所約定之遲延賠償違
    約金條款，向被告請求遲延完工之違約金。（五）被告雖於
    施工期間住院就醫，惟被告仍可請他人完成該工程，故生病
    住院非遲延工程之正當事由。爰依契約債務不履行之法律關
    係，請求被告負損害賠償責任等語，並聲明：（一）被告應
    給付原告共計27日，每日以原告已付工程款之1%計算之違約
    金294,300 元（計算式：109 萬×1%×27＝294,300 ），及
    自起訴狀繕本送達翌日即98年4 月21日起至清償日止，按年
    息5%計算之利息。（二）願供擔保請准宣告假執行。
二、被告則以：（一）系爭工程原訂工程款數額為1,505,000 元
    ，嗣後追加變更之工程款數額為35萬元，原告雖已給付109
    萬元，但仍有765,000 元之工程尾款尚未給付與被告。且被
    告完工部分之價額早已超過原告支付之工程款金額。（二）
    兩造雖約定應於98年1 月27日前全部完工，但當時被告因病
    在醫院就醫超過20日，且98年1 月27日係農曆正月初二，而
    工程業於農曆過年前1 週即已休工。（三）系爭工程為舊屋
    翻修，原告竟以新成屋之品質要求被告。又原告雖請台灣檢
    驗科技股份有限公司檢驗房屋，但經該公司檢驗，並未發現
    系爭工程有重大瑕疵等語資為抗辯，並聲明：原告之訴駁回
    。
三、兩造不爭執事項
（一）系爭工程原訂工期末日為97年12月31日，後兩造於97年12
      月23日協議展延至98年1 月5 日，復於98年1 月12日再次
      協議將工期展延至98年1 月27日（惟依民法第122 條規定
      ，系爭工程經再次展延後之工期末日應為98年2 月2 日，
      詳如後述）。
（二）被告至原告於98年2 月10日另委請他人繼續施作系爭工程
      時，仍未完成系爭工程。
（三）原告曾分別於97年10月17日、同年12月4 日給付50萬及59
      萬元之工程款與被告。
（四）兩造於98年1 月12日所簽訂「工程延遲賠償合約書」記載
      「因乙方延遲交屋，故以延遲日（民國九十八年一月五日
      ）算起至交屋當日止，每日賠償甲方已預付乙方款項之百
      分之一違約金（目前已支付乙方新台幣壹佰零玖萬元整）
      （此項以本張背面協議事項為主）。」又該賠償合約書背
      面記載「一、協議雙方延遲工期至98年1 月27日完工交屋
      。二、完工日期前每日賠償千分之五（按合約已支付乙方
      新台幣壹佰零玖萬元整）。三、如未於98年1 月27日完工
      交屋（協議日期），則依原合約日期完工日期（97年12月
      31日）起，每日賠償百分之一（按合約已支付乙方新台幣
      壹佰零玖萬元整）。」（本院卷第87、88頁）。
四、兩造爭執事項：被告未於兩造再次協議展延之工期末日完成
    系爭工程，有無不可歸責於被告之事由。
五、得心證之理由
（一）按於一定期日或期間內，應為意思表示或給付者，其期日
      或其期間之末日，為星期日、紀念日或其他休息日時，以
      其休息日之次日代之，民法第122 條定有明文。查系爭工
      程原定工期末日為97年12月31日，後兩造於97年12月23日
      協議展延至98年1 月5 日，復於98年1 月12日再次協議將
      工期展延至98年1 月27日等情，為兩造所不爭，已如前述
      。又查98年1 月27、28日均係農曆春節假日、同年月29日
      係補假日、同年月30日為彈性放假日、同年月31日及同年
      2 月1 日則係週末例假日，是依上開規定，系爭工程經兩
      造於98年1 月12日再次協議展延後之工期末日應為98年2
      月2 日。
（二）次按因可歸責於承攬人之事由，致工作逾約定期限始完成
      ，或未定期限而逾相當時期始完成者，定作人得請求減少
      報酬或請求賠償因遲延而生之損害，民法第502 條第1 項
      定有明文。查被告遲至系爭工程再次協議展延後之工期末
      日（即98年2 月2 日）後之98年2 月10日，原告另覓他人
      繼續施作時，仍未完成該工程一事，為兩造所不爭，業如
      前述。被告雖辯稱伊於施工期間因病就醫，且伊於簽訂工
      程延遲賠償合約書時，並未思及工程業於農曆春節前1 週
      即已休工云云，並提出行政院衛生署桃園醫院診斷證明書
      1 紙為證（本院卷第98頁），惟承攬契約之工作不以承攬
      人本人親自完成為必要。查被告雖曾於97年11月26日、97
      年12月1 日及同年月8 日因右大腿蜂窩性組織炎至醫院就
      診，然被告非不得僱工以按時完成系爭工程。又被告既為
      工程業從業人員，於與他人約定完工期限時，自應就農曆
      春節假期及工程業界之休工習慣為綜合考量，是被告逾再
      次協議展延之工期而未完工，應無不可歸責於被告之事由
      ，故應負擔原告因遲延而生之損害甚明。
（三）再按當事人得約定債務人於債務不履行時，應支付違約金
      。違約金，除當事人另有訂定外，視為因不履行而生損害
      之賠償總額。其約定如債務人不於適當時期或不依適當方
      法履行債務時，即須支付違約金者，債權人除得請求履行
      債務外，違約金視為因不於適當時期或不依適當方法履行
      債務所生損害之賠償總額，民法第250 條亦有明定。查兩
      造於98年1 月12日所簽訂之工程延遲賠償合約書背面約定
      ，被告如未於再次協議展延後之工期末日（即98年2 月2
      日）完工，則應給付原告自原訂完工日起，每日按原告已
      付工程款（即109 萬元）之1%計算之違約金一事，業如不
      爭執事項所載；又被告遲至98年2 月2 日仍未完成該工程
      等情，亦已如前述。是以原告得依兩造間違約金約定條款
      請求被告給付因逾期未完工所受之損害。另查系爭工程原
      約定之工期末日為97年12月31日，故該日應不得請求逾期
      違約金至明。上開逾期違約金條款雖記載違約金起算日為
      97年12月31日，且本院原告起訴狀所載計算違約金之起迄
      日亦為97年12月31日及98年1 月27日（共計28日），惟原
      告本件請求違約金計算之日數為僅27日，是應認原告係請
      求自98年1 月1 日起至同年月27日止，每日以已付工程款
      即10 9萬元計算1%，共計294,300 元（計算式：109 萬×
      1%×27＝294,300 ）之違約金，應屬有據。
六、從而，原告依契約債務不履行之法律關係，請求被告給付29
    4,300 元，及自98年4 月21日起至清償日止，按年息5%計算
    之利息，為有理由，應予准許。
七、按所命給付之金額或價額未逾50萬元之判決，法院應依職權
    宣告假執行；法院得依聲請或依職權，宣告被告預供擔保，
    或將請求標的物提存而免為假執行，民事訴訟法第389 條第
    1 項第5 款、第392 條第2 項分別定有明文。查原告雖陳明
    願供擔保請准宣告假執行，惟本件本院所命給付金額未逾50
    萬元，爰依職權宣告假執行及酌定相當之擔保金額宣告免為
    假執行。
八、本件事證已臻明確，兩造其餘主張陳述及所提之證據，經審
    酌與本院前揭判斷無影響，毋庸一一論述，附此敘明。
九、訴訟費用負擔之依據：民事訴訟法第78條。
中    華    民    國    98    年    12    月    31    日
          民事第三庭  審判長法  官  張天民
                            法  官  陳清怡
                            法  官  毛彥程
以上正本係照原本作成。
如對本判決上訴，須於判決送達後20日內向本院提出上訴狀。
中    華    民    國    98    年    12    月    31    日
                            書記官  伍幸怡

司法院資訊處製作；財團法人民間司法改革基金會備份。
